【裁判字號】    97,竹簡,319
【裁判日期】    970613
【裁判案由】    損害賠償
【裁判全文】
臺灣新竹地方法院民事簡易判決         97年度竹簡字第319號
原      告  乙○○
被      告  甲○○
上列當事人間請求損害賠償事件，本院於民國九十七年六月二日
辯論終結，判決如下：
    主  文
被告應給付原告新台幣陸萬玖仟柒佰伍拾元，及自民國九十七年
四月十五日起至清償日止，按年息百分之五計算之利息。
原告其餘之訴駁回。
訴訟費用由被告負擔百分之六十一，餘由原告負擔。
本判決第一項得假執行。
原告其餘假執行之聲請駁回。
    事實及理由
一、原告起訴主張：被告無汽車駕駛執照，竟於民國九十六年十
    一月五日下午五時許，於酒後吐氣所含酒精濃度達每公升0.
    68毫克下，猶駕駛車牌號碼Ｖ六─四０四一號自用小客車，
    嗣行經新竹市○○路橋時，乃闖入對向車道撞擊原告所駕駛
    第三人蘇煥吉所有之車牌號碼Ｒ三─一二二一號自用小客車
    ，致原告受有左手挫傷之傷害及第三人蘇煥吉所有之車牌號
    碼Ｒ三─一二二一號自用小客車毀損，原告及第三人蘇煥吉
    因被告之過失而受有損害，嗣第三人蘇煥吉已將其所有之車
    牌號碼Ｒ三─一二二一號自用小客車損害賠償請求權讓與原
    告，原告自得依侵權行為之法律關係請求被告賠償損害，請
    求項目及金額如下：
（一）醫療費：新台幣（下同）150元。
（二）精神上之損害：50,000元。
（三）汽車毀損之損害：64,600元。
（四）為此聲明：
    (一)被告應給付原告114,750元，及自起訴狀繕本送達之翌日
      即九十七年四月十五日起至清償日止，按年息百分之五計
      算之利息。
    (二)請准供擔保宣告假執行。
二、被告經合法通知，未於言詞辯論期日到場，亦未提出書狀作
    何聲明或陳述。
三、程序部分：
（一）按訴狀送達後，原告不得將原訴變更或追加他訴，但擴張
      或減縮應受判決事項之聲明者，不在此限，民事訴訟法第
      二百五十五條第一項第三款定有明文。查本件原告起訴時
      係聲明請求被告應給付原告168,040元，及自97年4月10日
      起至清償日止，按年息百分之5計算之利息；嗣變更減縮
      聲明為請求被告應給付原告114,750元，及自起訴狀繕本
      送達翌日即97年4月15日起至清償日止，按年息百分之5計
      算之利息，核係減縮應受判決事項之聲明，自應准許。
（二）被告經合法通知，未於言詞辯論期日到場，核無民事訴訟
      法第三百八十六條各款所列情形，爰依原告聲請，由其一
      造辯論而為判決。
四、實體部分：
（一）原告主張被告無汽車駕駛執照，於酒後吐氣所含酒精濃度
      達每公升0.68毫克下，猶駕駛車牌號碼Ｖ六─四０四一號
      自用小客車，嗣行經新竹市○○路橋時，乃闖入對向車道
      撞擊原告所駕駛第三人蘇煥吉所有之車牌號碼Ｒ三─一二
      二一號自用小客車，致原告受有左手挫傷之傷害及第三人
      蘇煥吉所有之車牌號碼Ｒ三─一二二一號自用小客車毀損
      之事實，已據提出台灣新竹地方法院檢察署檢察官九十七
      年度偵字第二二八號聲請簡易判決處刑書、本院九十七年
      度竹交簡字第一七八號刑事簡易判決、國軍新竹地區醫院
      附設民眾診療服務處診斷證明書、醫療費用明細、車損照
      片等為證，且被告過失傷害犯行，亦經本院以九十七年度
      竹交簡字第一七八號刑事簡易判決判處有期徒刑六月確定
      ，業據本院依職權調取本院九十七年度竹交簡字第一七八
      號過失傷害刑事案卷全卷查核屬實，並有臺灣高等法院被
      告前案紀錄表在卷可證，而被告既未到場爭執，亦未提出
      書狀作何聲明或主張，自堪信原告之主張為真實。
（二）按汽車駕駛執照為駕駛汽車之許可憑證；汽車駕駛人飲酒
      後其吐氣所含酒精成分超過每公升零點二五毫克以上者，
      不得駕車；又汽車在劃有分向限制線之路段，不得駛入來
      車之車道內，道路交通安全規則第五十條第一項、第一百
      十四條第二款、第九十七條第一項第二款分別定有明文。
      查被告無汽車駕駛執照，猶於飲酒後吐氣所含酒精濃度達
      每公升0.68毫克下駕駛汽車，並闖入對向車道撞擊原告所
      駕駛第三人蘇煥吉所有之車牌號碼Ｒ三─一二二一號自用
      小客車，致原告受有左手挫傷之傷害及第三人蘇煥吉所有
      之車牌號碼Ｒ三─一二二一號自用小客車毀損，足認本件
      車禍之發生完全係被告之過失所致，且原告所受傷害、因
      受傷引起之精神上痛苦及第三人蘇煥吉所有之車牌號碼Ｒ
      三─一二二一號自用小客車毀損，亦確與被告之過失行為
      有相當因果關係。又車牌號碼Ｒ三─一二二一號自用小客
      車確係第三人蘇煥吉所有，且第三人蘇煥吉亦已將其所有
      之車牌號碼Ｒ三─一二二一號自用小客車損害賠償請求權
      讓與原告，有原告提出之汽車新領牌登記書、債權讓與書
      附卷可證。從而，原告依侵權行為之法律關係主張被告應
      負侵權行為責任，而請求被告賠償財產上之損害及非財產
      上之損害，即非無據。
（三）按因故意或過失，不法侵害他人之權利者，負損害賠償責
      任；又不法侵害他人之身體者，被害人雖非財產上之損害
      ，亦得請求賠償相當之金額；不法毀損他人之物者，應向
      被害人賠償其物因毀損所減少之價額，民法第一百八十四
      條第一項前段、第一百九十五條第一項前段、第一百九十
      六條分別定有明文。又按物被毀損時，被害人除得依民法
      第一百九十六條請求賠償外，並不排除民法第二百十三條
      至第二百十五條之適用，依民法第一百九十六條請求賠償
      物被毀損所減少之價額，得以修復費用為估定之標準，但
      以必要者為限（例如︰修理材料以新品換舊品，應予折舊
      ，最高法院七十七年度第九次民事庭會議決議《一》參照
      ）。然物因毀損所減少之價額，固得以修復費用為估定之
      標準，但以必要者為限，惟若車輛受損後雖能修復，但如
      修理所需費用超過該車受損前之價格，則不能認為該修復
      費用係屬必要，自應以車輛受損前之價格，扣除車輛受損
      後之殘值，而以其間之差額為損害額。茲就原告請求被告
      賠償之各項損害，是否應予准許，逐一說明如下：
    (一)醫療費部分：查原告因本件車禍受傷後，總計支出至國軍
      新竹地區醫院附設民眾診療服務處醫療費用150元，有原
      告提出之國軍新竹地區醫院附設民眾診療服務處診斷證明
      書、醫療費用明細附卷可參，應認係治療所必需之費用。
      據此，原告請求被告賠償醫療費用150元，即為有理由，
      應予准許。
    (二)精神上之損害部分：查被告因過失致原告受有身體受傷之
      傷害，核屬不法侵害原告之身體權，原告主張因之受有精
      神上之損害，衡諸一般社會觀念，應堪足採信。茲本院審
      酌兩造之年紀，車禍發生時原告約三十二歲，被告約四十
      五歲；原告為大學畢業，有固定工作，擔任醫院護理長，
      九十四、九十五年年所得各約六、七十餘萬元，家境小康
      ，另有少額投資；被告為小學畢業，有工作，職業為工人
      ，九十四、九十五年年所得各僅約二十餘萬元，家境勉強
      ，另有多筆持分甚微之土地，已據原告陳明在卷，並有兩
      造之刑事案件警詢筆錄及稅務電子閘門財產所得調件明細
      表等在卷可參；參以被告係因過失致原告受傷而受有精神
      上之痛苦，及原告受傷之情況甚為輕微所引起之精神上痛
      苦程度等一切情狀，認原告請求被告賠償其非財產上之損
      害50,000元，尚屬過高，應予核減為5,000元，始為適當
      ，逾此部分之主張，即非有據，應予駁回。
    (三)汽車毀損之損害部分：
      原告主張第三人蘇煥吉所有之車牌號碼Ｒ三─一二二一號
      自用小客車遭被告撞毀後，因受損嚴重，經送修理廠估價
      修復費用高達111,140元，顯已逾該自用小客車之價值（
      詳如後述）而無修復必要，況縱經修復，仍有安全性之虞
      ，且被告亦拒絕修復，故第三人蘇煥吉已予以報廢等情，
      已據原告提出車損照片、估價單及汽車新領牌照登記書等
      為證，自堪認定。第按，依行政院七十九年一月十二日所
      頒固定資產耐用年數表第二類第三項規定為五年；固定資
      產折舊依財政部五十八年一月二十九日（58）台財稅發字
      第一○八三號函，由平均法改為定率遞減法，按行政院台
      （45）財字第四一八○號令，其耐用年數為五年者，每年
      遞減率為零點三六九，惟採用定率遞減法計算折舊者，其
      殘值之計算，依所得稅法第五十四條第三項規定，應仍以
      該固定資產總價十分之一為度，即各年度之折舊額應提列
      至殘值等於原取得成本十分之一為限。查上開自用小客車
      係八十六年三月出廠，原始標準售價為726,000元，有原
      告提出之汽車新領牌照登記書、太子汽車工業股份有限公
      司新竹分公司證明書等在卷可佐，揆諸上開說明，上開自
      用小客車於本件車禍發生時使用已逾五年以上，故折舊後
      之殘值即為原取得成本之十分之一即72,600元，又上開自
      用小客車報廢後另取得8,000元獎勵金，亦據原告自陳在
      卷。因之，上開自用小客車毀損之損害額即為64,600元（
      即72,600元－8,000元＝64,600元）。據此，原告就此部
      分請求被告賠償64,600元，亦為有理由，應予准許。
（四）從而，原告依據侵權行為之法律關係，請求被告給付69,7
      50元（即醫療費用150元＋精神上之損害5,000元＋汽車毀
      損損害64,600元＝69,750元），及自起訴狀繕本送達翌日
      即九十七年四月十五日起至清償日止，按年息百分之五計
      算之利息，為有理由，應予准許，至逾此部分之請求，則
      無理由，應予駁回。
五、假執行之宣告：
    本件係依民事訴訟法第四百二十七條第一項適用簡易訴訟程
    序所為被告一部敗訴之判決，應依同法第三百八十九條第一
    項第三款規定，就原告勝訴部分，依職權宣告假執行。至原
    告敗訴部分，原告雖聲明願供擔保請准宣告假執行，惟因該
    部份因訴之駁回而失所依據，應併予駁回。
六、本件判決之基礎已臻明確，兩造其餘之攻擊、防禦方法及舉
    證，核與判決結果無影響，爰不一一予以論列，併此敘明。
七、據上論結，本件原告之訴為一部有理由，一部無理由，依民
    事訴訟法第四百三十六條第二項、三百八十五條第一項前段
    、第七十九條、第三百八十九條第一項第三款，判決如主文
    。
中    華    民    國  九十七  年    六    月    十三  日
                              臺灣新竹地方法院新竹簡易庭
                                  法  官  汪銘欽
以上正本係照原本作成。
如對本判決上訴，須於判決送達後二十日內向本院提出上訴狀。
中    華    民    國  九十七  年    六    月    十三  日
                                  書記官  林淑瑜


司法院資訊處製作；財團法人民間司法改革基金會備份。
